【裁判字號】    89,易,908
【裁判日期】    900105
【裁判案由】    詐欺
【裁判全文】
臺灣彰化地方法院刑事判決                          八十九年度易字第九八號
    公  訴  人  臺灣彰化地方法院檢察署檢察官
    被      告  乙○○
                丙○○
右列被告等因詐欺案件，經檢察官提起公訴 (八十九年度偵緝字第八二、一一０號)
，本院判決如左：
    主    文
李昆陛連續意圖為自己不法之所有，以詐術使人將本人之物交付，處有期徒刑壹年貳
月。
丙○○無罪。
    事    實
一、乙○○係憲邦實業有限公司及昱成坤實業有公司負責人，自國八十七年十月間以
    來，與甲○○所經營之丁○○○有限公司（下稱鼎記公司）交易，每月交易量不
    大，且付款尚屬正常。惟乙○○自民國八十八年四月間起，至同年九月間止，明
    知經濟狀況日差，已陷於無付款能力之狀態，竟基於意圖為自己不法之所有概括
    犯意，連續向鼎記公司佯稱其營業額增鉅，而大量訂購襪品數批，且訂貨量逐月
    遞增，甲○○因渠過去之進貨均有付款，不疑有詐，陷於錯誤，如數出貨，乙○○於貨到後隔月，始陸續簽發其個人為期四個月之遠期支票，以資虛應，除了九
    月份退貨價值二萬七千四百六十三元，及部分客票四萬二千九百零八元兌現外，
    總計貨款為新台幣（下同）一百四十二萬六千一百八十五元未付，嗣於八十八年
    九月三十日第一張支票（八十八年四、五月份之貨款）屆期經提示未獲付款，鼎
    記公司再三催討無著，乙○○避不見面、人去樓空，鼎記公司始知受騙。
二、案經被害人丁○○○有限公司訴請臺灣彰化地方法院檢察署檢察官偵查起訴。
    理    由
一、訊據被告乙○○固供承有於右揭時地，向告訴人鼎記公司訂貨欠款一情不諱，然
    否認有詐欺犯行，辯稱：被告與鼎記公司自八十七年十月交易以來，至八十八年
    七月三十一日止，總共付款八十六年萬七千一百四十六元，甲○○於法院審理時
    稱每月僅訂購三萬元左右之貨品，顯屬不實。而被告於高雄經營襪品批發中心，
    採薄利多銷方式，受經濟不景濟影響，或有遭下游客戶倒債或拖延付款情事，於
    八十八年年初被告向親友周轉，當時認為應能撐過難關，詎於八十八年九月份時
    ，情勢急轉下，下游客戶幾乎全未付貨款，所交付之客票亦多未兌現，致被告交
    付予告訴人之九月份支票無從兌現，本件應屬民事糾紛，被告並無詐欺犯意及行
    為等語。
二、經查，被告乙○○上開犯罪事實，業據告訴人代表人指訴詳細，並稱於八十八年
    四、五月份，被告計叫貨十八萬餘元、同年六月份十九萬餘元、同年七月份二十
    三萬餘元、同年八月份四十七萬餘元，同年九月份原叫貨四十萬餘元，扣除退貨
    及小結部分，也有三十三萬餘元，然以前每月之交易量並無如此之大，被告聲稱
    擴大業務，增加進貨，告訴人怎知實際上被告財務已生危機，低價出售套現金謀
    利等語。按據被告乙○○於偵查中供承：「（問：到八十八年四月時，你在外面
    欠了多少錢？）˙˙˙從八十八年四月起，每月進帳款，還缺一百多萬元付票款
    ，我需另向別人借錢。」、「（問：告訴人的貨有無退還？）我有退少許給他，
    但因為了週轉，我把他們的貨以較便宜價錢出售來支付其他票款。」等語，且依
    本院函查被告乙○○設於台灣銀行岡山分行支票帳戶，於八十七年八月間即有退
    票紀錄，而以贖票或重行提示註銷退票紀錄情事，再依被告所述情節，堪信其於
    八十八年四月訂貨時，早陷於無資力支付之狀態。又被告固辯稱早於八十七年十
    月間起至八十八年七月間，共給付告訴人八十六年萬七千一百四十六元貨款，惟
    總後一筆貨款應係給付八十八年三月間之貨款（以被告簽發四個月遠期支票推算
    ），則此部分固難認被告有詐欺行為，惟比較八十八年三月間以前與八十八年四
    月迄九月間之訂貨量，其間差距甚大。況被告乙○○於本院供稱：有進來的錢，
    全部用做軋票，在民間也有借款，告訴人之襪品為了求現，幾乎以成本價格售出
    等語。堪信被告乙○○於上開期間，佯稱擴大業務、辦理促銷，大量向告訴人訂
    貨，並以低價銷售迅速取得現金，以自求解決其經濟危機，況被告於出售購自告
    訴人之襪品，所取得之現款，亦未轉付予告訴人，被告乙○○應有施用詐術手段
    及詐欺之犯意。此外，復有支票四紙、統一發票、貨物收據、客戶交易明細表、
    存證信函等在卷可稽，事證明確，被告乙○○所辯，不足採信，其犯行足以認定
    。
三、核被告乙○○所為，係犯刑法第三百三十九條第一項之詐欺罪。其先後多次犯行
    ，時間緊接，犯罪構成要件相同，顯係基於概括之犯意反覆為之，係連續犯，應
    依刑法第五十六條論以一罪，並依法加重其刑。爰審酌被告犯罪之動機、目的、
    手段、所生之危害，所詐得之利益及犯罪後迄未賠償告訴人等一切情狀，量處如
    主文所示之刑，以示懲儆。
四、公訴意旨另以：被告丙○○係被告乙○○之妻，二人基於犯意聯絡，共犯本件詐
    欺，除起訴書所述外，係以被告丙○○於偵查中供稱：「於公司周轉不靈後，我
    有向我媽媽及親戚共借了一百多萬元交給我先生去周轉，是八十七年年底至八十
    八年年初借的」等語。另告訴人於本院舉告訴人代表人甲○○之夫蕭文洲，及戈
    青織襪廠負責人蕭戈青到院證稱：被告他們公司並未僱用會計，是被告丙○○擔
    任會計工作，南下高雄收款時，被告丙○○在打電腦做帳，及核對帳單等情。惟
    訊據被告丙○○否認與被告乙○○共犯詐欺，辯稱伊為家庭主婦，處理家事及帶
    小孩，僅於被告乙○○外出處理業務時，在家幫忙看店。經營對外交易業務，與
    告訴人業務往來、接洽業務，均由被告乙○○處理，對下游客戶之業務及收款，
    亦由被告乙○○處理，於被告乙○○周轉不順時，基於夫妻關係，被告丙○○始
    向親友借錢供夫使用，不能憑此遽謂被告丙○○同有詐欺行為。經查，本件憲邦
    實業有限公司及昱成坤實業有公司之負責人係被告乙○○，而被告丙○○係被告
    乙○○之妻，於其夫經營事業有困難時，出面向親友借貸金錢，以供被告乙○○
    周轉，及偶幫忙非對外之內部帳冊處理之事務，乃符合一般人常情，不能因此遽
    謂被告係共謀詐欺。被告丙○○或依被告乙○○指示打電話予客戶連繫交易相關
    事項，亦應視同被告乙○○之行為，不能認係與被告乙○○係同謀共犯。此外復
    查無其他積極證據足資證明被告丙○○有何上開犯行，揆諸首開說明，被告丙○○犯罪不能證明，自應為無罪之諭知。
據上論斷，應依刑事訴訟法第二百九十九條第一項前段、第三百零一條第一項，刑法
第五十六條、第三百三十九條第一項，罰金罰鍰提高標準條例第一條前段，判決如主
文。
本案經檢察官王邦安到庭執行職務。
中    華    民    國    九十    年      一        月        五          日
                                臺灣彰化地方法院刑事第二庭
                                    法      官  王  鏡  明
右正本證明與原本無異。
如不服本判決，應於送達後十日內向本院提出上訴狀(須附繕本)。
告訴人或被害人對於判決如有不服具備理由請求檢察官上訴者，其上訴期間之計算係
以檢察官收受判決正本之日期為準。
                                    法院書記官  于  淑  真
中    華    民    國    九十    年      一        月        九          日
刑法第三百三十九條
意圖為自己或第三人不法之所有，以詐術使人將本人或第三人之物交付者，處五年以
下有期徒刑、拘役或科或併科一千元以下罰金。
以前項方法得財產上不法之利益或使第三人得之者亦同。
前二項之未遂犯罰之。


司法院資訊處製作；財團法人民間司法改革基金會備份。
